【裁判字號】    98,交聲,1762
【裁判日期】    990303
【裁判案由】    聲明異議
【裁判全文】
臺灣彰化地方法院交通事件裁定        98年度交聲字第1762號
移送機關    交通部公路總局臺中區監理所彰化監理站
異議人即
受處分人    甲○○
上列受處分人因違反道路交通管理處罰條例案件，對於交通部公
路總局臺中區監理所彰化監理站98年12月14日所為之處分（彰監
四字第裁64-Z00000000號裁決書），聲明異議，本院裁定如下：
    主  文
異議駁回。
    理  由
一、按「汽車行駛於高速公路、快速公路或設站管制之道路，不
    遵使用限制、禁止、行車管制及管理事項之管制規則而有下
    列行為者，處汽車駕駛人新臺幣3千元以上6千元以下罰鍰：
    ... 三、未依規定行駛車道。」、「汽車行駛高速公路及快
    速公路，其車道之使用，除因交通事故及道路施工依臨時或
    可移動標誌指示或交通勤務警察指揮外，應依設置之交通標
    誌、標線或號誌之規定，無設置者，應依下列規定︰... 二
    、大型車應行駛於外側車道，並得暫時利用緊臨外側車道之
    車道超越前車。... 四、載重之大貨車、大客貨兩用車、聯
    結車行駛於長陡坡之下坡路段，除有特殊狀況外，應行駛外
    側車道，並禁止變換車道。」道路交通管理處罰條例第33條
    第1項第3款、高速公路及快速公路交通管制規則第8條第1項
    第2款、第4款分別定有明文。
二、原處分意旨略以：內政部警政署國道公路警察局第五警察隊
    員警於98年12月11日9時30分，在國道一號北向358.2公里處
    ，當場發現由受處分人駕駛之307-TA號一般自用大貨車未依
    規定車道行駛，沿途佔用中內線行，經示意攔檢，告知駕駛
    人違規事項及地點後，掣填違規單舉發。
三、本件異議意指略以：一、道路交通管理處罰條例第7條之2第
    1項第7款明文規定經科學儀器取得證據資料證明其行為違規
    ；二、違反開立罰單的標準流程SOP；三、員警值勤的目的
    在保障人民行的安全，開立紅單取締交通違規只是手段不是
    目的，然警察卻是早已開好紅單守株待兔，且本件被攔之地
    點早已過了同向四線道是在同道三線道處被攔下，顯與違規
    紅單上之地點有極大差異云云。
四、本件異議人聲明異議之理由，無非以本件裁罰之依據，僅依
    執勤員警當時所見為證，並未有任何照片或攝影畫面為證，
    故無法認定其有違規行為。惟查：
(一)、按交通違規事件之裁處，性質上乃行政罰法第2條所稱行政
    罰。亦即，對於過去違反行政法上義務者所科予「刑罰以外
    」具有制裁性質之處罰（釋字第394、第517號解釋意旨參照
    ）。而道路交通處罰管理條例第89條前段固規定：「法院受
    理有關交通事件，準用刑事訴訟法之規定。」然所謂準用，
    實即法定之類推適用，是準用之範圍，仍應以性質相同之事
    項為限。故如刑事訴訟法上有關兩造審理主義、交互詰問、
    檢察官之實質舉證責任（就犯罪事實之舉證須達致「確信無
    疑」之程度，即毫無合理之懷疑beyond reasonable doubt
    ）等規定，均無準用之餘地。另刑事訴訟程序中之嚴格證明
    法則，係以被告之犯罪事實為適用對象，而交通違規事件之
    裁罰，既屬行政秩序罰之性質，其雖亦涉及事實之調查，但
    其調查之目的，並非在於確認被告刑責，僅在確認受處分人
    是否有違反行政法上之義務，及行原處分是否「合法」等事
    項。是以，其證據調查之程序及證據證明力之程度，自亦不
    受刑事訴訟法嚴格證明之限制。合先敘明。
(二)、經傳喚證人即本件舉發員警邱奎到庭具結證稱：（問：請陳
    述本件舉發經過？）「本件的道路交通事件路段有取締大貨
    車，大貨車沿途有行駛中內車道，我們在北上路段有設點查
    看，本件從發現到攔停間看大約是2公里，從北上3 61公里
    處開始發現本件大貨車行駛中內車道，在358公里處攔停，
    當時沒有拍照，也沒有錄影。」；（問：執行採證時，幾人
    一組？）「2人一組，一人開車，我們停在361 公里處路邊
    發現有違規情事後，再跟隨違規者車輛至358 公里處才攔停
    。」；（問：你確定本件受處分人的車輛是當時第一時間發
    現有行駛中內車道的車輛？）「我確定，我的視線並沒有中
    斷，我們追上違規車輛後，違規車輛還在行駛中內車道才會
    攔，如果我們開車追到違規者車輛時，違規車輛已經變換車
    道至中外車道，我們就不會再舉發。」等語明確（見本院99
    年1月7日訊問筆錄），從而依證人所述，本件異議人違規事
    實已堪認定。
(三)、按在交通裁處事件，僅憑執勤員警一人之證言，倘綜合其他
    情況證據得以認定違規事實之存在者，仍非不得作為科以行
    政罰之依據。刑事訴訟法上作為認定被告犯罪事實之證據法
    則，並不當然準用。否則，一般如闖紅燈、未依燈號轉向、
    在道路上蛇行，或以其他危險方式駕車者（道路交通管理處
    例第43條、48條參照），經常有出於突發性或臨時發生（現
    ）之狀況，若一律要求員警於取締違規前，均必須先以錄影
    器材存證方能對違規行為人作成合法之裁處，豈能達到本法
    「加強道路交通管理，維護交通秩序，確保交通安全」之規
    範目的。本件經傳喚證人到庭憶述舉發經過，其陳述之節情
    具體而明確，並無任何矛盾或出入之處，且經明文具結，其
    所述應非虛妄；又本件異議人駕駛者係自用一般大貨車，被
    舉發事項則為「行使高速公路未依規定行駛車道者-慢速大
    型車行駛內側以外車道」，衡諸一般常情，執勤員警以其目
    測判斷是否有違規之節情，應不致有何判斷上之困難（非如
    闖紅燈或超速等違規類型一瞬即逝，有時或有判斷上之誤差
    ）。又證人與異議人亦無嫌隙，端無故意誣陷他人而開單舉
    發之理。至何以未以攝影器材蒐證乙節，依證人供稱，乃因
    一般巡邏車並沒有配置照相及錄影器材，是故未能攝得違規
    之影像。其說詞尚合乎情理。綜上，本件事證明確，受處分
    人有前揭違規行為，應堪認定。
五、綜上所述，受處分人確有於上開時、地未依規定行駛車道之
    違規事實，原處分機關依道路交通管理處罰條例第33條第1
    項第3款之規定裁處受處分人罰鍰4000元，並依同條例第63
    條規定記違規點數一點，核無違誤，本件異議為無理由，應
    予駁回。
據上論斷，應依道路交通案件處理辦法第19條，裁定如主文。
中    華    民    國    99    年    3     月    3     日
                            交通法庭  法  官  羅  永  安
以上正本證明與原本無異。
如不服本裁定，應於裁定送達後五日內向本院提出抗告狀(須附
繕本 )。
中    華    民    國    99    年    3     月    3     日
                                      書記官  魏  嘉  信

司法院資訊處製作；財團法人民間司法改革基金會備份。
